【裁判字號】    92,訴,1034
【裁判日期】    920926
【裁判案由】    搶奪
【裁判全文】
臺灣板橋地方法院刑事判決                        九十二年度訴字第一三四號
    公  訴  人  臺灣板橋地方法院檢察署檢察官
    被      告  乙○○
右列被告因搶奪案件，經檢察官提起公訴（九十二年度偵字第六三五二號），本院判
決如左：
    主  文
乙○○意圖為自己不法之所有，而搶奪他人之動產，處有期徒刑肆月，如易科罰金，
以參佰元折算壹日。
    事  實
一、緣乙○○係精神分裂病及安非他命濫用患者，其對於外界事務之判斷能力，較普
    通人之平均程度，已顯然減退，為精神耗弱之人，竟意圖為自己不法之所有，於
    民國九十二年三月二十二日上午十一時四十分許，在臺北縣中和市○○街一○八
    號前，以騎乘腳踏車之方式，見甲○○獨自行走於路上未及防備之際，自其右後
    方搶奪甲○○所有黑色女用手提袋一個（內有身分證、健保卡、汽車及機車駕駛
    執照各一張、ＮＯＫＩＡ廠牌８３１０型行動電話一支、新台幣《下同》一萬零
    六百七十五元），得手後旋逃離現場，隨即將前揭搶得之黑色手提袋、身分證、
    健保卡、汽車及機車駕駛執照等物丟棄在臺北縣中和市○○街一一九號前，並以
    搶得之現金購買七百元樂透彩券五張。嗣於同日下午十四時許，為警在臺北縣中
    和市○○街與四維街口查獲，並扣得前開搶得之ＮＯＫＩＡ廠牌８３１０型行動
    電話一支、花費所剩之現金九千九百七十五元及樂透彩券五張，並經警員至前開
    臺北縣中和市○○街一一九號前取獲前開手提袋等贓物。
二、案經臺北縣政府警察局中和分局報請臺灣板橋地方法院檢察署檢察官偵查起訴。
    理  由
一、右揭事實，業據被告乙○○於警詢、檢察官偵查及本院審理時均坦承不諱，核與
    被害人甲○○於警詢時指證情節相符，復有贓物認領保管單一張及查獲照片四張
    附卷可稽，自堪認被告前揭自白與事實相符，本件事證明確，被告犯行洵堪認定
    。
二、核被告乙○○所為，係犯刑法第三百二十五條第一項之搶奪罪。又被告經本院送
    請行政院衛生署八里療養院對其實施精神鑑定，鑑定結果認為：「被告為一精神
    分裂病及安非他命濫用患者，於九十二年三月二十二日實施犯罪行為當時，雖未
    直接受幻覺或妄想之作用，然被告之道德意識及自我控制能力仍受疾病之影響而
    有顯著減損之情形」等語，有該療養院九十二年八月二十九日（九十二）八療一
    般字第０９２０００３２０１號函及所附之精神鑑定報告書一件在卷足參，是被
    告因患有前開疾病，其對外界事務之認知、現實判斷及自我控制能力較常人之平
    均程度，已顯然減退，足認其於本件犯罪行為當時已達精神耗弱之程度，爰依刑
    法第十九條第二項之規定減輕其刑。爰審酌被告之素行資料，犯罪之動機、目的
    、所生危害及被告犯罪後坦承犯行、態度良好等一切情狀，量處如主文所示之刑
    ，並諭知易科罰金之折算標準，以示儆懲。
三、移送併辦（九十二年度偵字第七三七八號）意旨略以：被告基於意圖為自己不法
    所有之概括犯意，先後為下述二次搶奪犯行：（一）於九十二年一月二十二日晚
    上二十時二十分許，在台北縣中和市○○街一四０號前，夥同不詳男子分乘二輛
    機車，搶奪丁○○之皮包一個；（二）於同年三月十三日晚上二十一時四十八分
    許，在台北縣中和市○○街三六巷三四號前，推倒丙○○，並搶奪丙○○之皮包
    一個，因認被告該二部分亦涉有刑法第三百二十五條第一項之搶奪罪嫌云云。訊
    據被告乙○○否認有此二部分犯行，經查：（一）本件移送併辦意旨認被告乙○○涉前揭（一）犯行部分，無非係以被害人丁○○於警詢時之指述為其論據。惟
    觀諸被害人丁○○於本院審理時到庭指稱：二名歹徒均戴全罩式安全帽，伊只看
    見眼睛部分等語，再參酌案發當時係晚間二十時二十分許，天色應已昏暗，則被
    害人僅憑歹徒眼睛部位即指認被告，自無法遽以排除其誤認之可能性，況且，該
    件行搶之作案方式，與本件公訴人起訴之作案方式，並不相同，復查無其他積極
    事證可佐，自尚難僅憑被害人之指述即率予認定此部分確係被告所為，故前開併
    辦（一）部分之犯罪事實即屬不能證明。（二）就前開移送併辦（二）犯行部分
    ：被害人丙○○於本院審理時到庭指訴稱：「當天是穿深藍色雨衣（指被告），
    由我背後走來，拿走我的包包，拿摩托車的大鎖砸我，我有受傷... 我倒在地上
    ，他把皮包搶走。他是強盜，讓我不能抗拒，皮包才會被搶。我的右手骨折，他
    第一次打我頭部，第二次打我的手部，我不能抗拒，才被搶。我印象是庭上的被
    告對我行搶... 」等語，是被人丙○○既證稱伊係因被告持機車大鎖打伊，至伊
    不能抗拒，始遭強行取走其皮包乙節，應認被告係施以強暴之行為至被害人無法
    抗拒而強取財物，則被告此部分應係涉犯強盜罪行，移送併辦意旨認被告此部分
    係涉犯搶奪罪，顯有誤會。綜上所述，前揭移送併辦（一）、（二）部分均應退
    由檢察官另行為適法之處理。
據上論斷，應依刑事訴訟法第二百九十九條第一項前段，刑法第三百二十五條第一項
、第十九條第二項、第四十一條第一項前段，罰金罰鍰提高標準條例第二條，判決如
主文。
中      華      民      國    九十二    年      九      月    二十六    日
      臺灣板橋地方法院刑事第二庭
                                          法  官    崔玲琦
右正本證明與原本無異。
如不服本判決，應於判決送達後十日內向本院提出上訴狀 (應附繕本) ，上訴於
臺灣高等法院。
                                          書記官    陳金鳳
中      華      民      國    九十二    年      九      月    二十六    日
附錄本案所犯法條全文
中華民國刑法第三百二十五條第一項
(普通搶奪罪)
意圖為自己或第三人不法之所有，而搶奪他人之動產者，處六月以上五年
以下有期徒刑。
因而致人於死者，處無期徒刑或七年以上有期徒刑，致重傷者，處三年以
上十年以下有期徒刑。
第一項之未遂犯罰之。


司法院資訊處製作；財團法人民間司法改革基金會備份。
